【裁判字號】    97,交聲,2563
【裁判日期】    971208
【裁判案由】    聲明異議
【裁判全文】
臺灣高雄地方法院交通事件裁定        97年度交聲字第2563號
原處分機關  交通部公路總局高雄區監理所
異  議  人
即受處分人  甲○○
上列受處分人因聲明異議案件，對於交通部公路總局高雄區監理
所於民國97年10月15日所為之處分（原處分：高監自裁字第裁80
-NB0000000號），聲明異議，本院裁定如下：
    主  文
異議駁回。
    理  由
一、原處分意旨略以：異議人即受處分人甲○○於民國97年8 月
    1 日13時23分許，駕駛車牌號碼0753-TE 號自用小客車，在
    省道台21線北向310.3 公里處速限60公里路段時，以時速83
    公里之速度行駛，超速23公里，為高雄縣政府警察局林園分
    局員警以雷達測速儀器拍照後逕行舉發，因異議人未於應到
    案日期前繳納罰鍰，原處分機關遂依道路交通管理處罰條例
    第40條規定，裁處異議人罰鍰新臺幣（下同）1,800 元，並
    依同條例第63條第1 項第1 款扣違規點數1 點等語。
二、異議意旨略以：本案測速器並未符合法定規範，未經標檢局
    檢驗認可，舉發單位以違法程序所取得之證據（違規照片）
    ，並無證據能力；測速器因自然震動、日曬雨淋等原因均可
    能失去準確性，亦請提出測速器準確性證明，以釐清爭點；
    測速器前是否有警示牌，亦請提出證據，以釐清爭點；若為
    流動測速器，為何不見警員駐守，請提出員警出勤證明，以
    釐清是否怠忽職守及冤枉裁罰；該路面交通狀況不佳，來往
    車輛多，於此處測速，是否已先違法，請先釐清，爰依法聲
    明異議，請求撤銷不當裁罰之處分云云。
三、按汽車駕駛人，行車速度，超過規定之最高時速，或低於規
    定之最低時速，除有第43條第1 項第2 款情形外，處1,200
    元以上2,400 元以下罰鍰，並記違規點數1 點，道路交通管
    理處罰條例第40條、第63條第1 項第1 款分別定有明文。次
    按汽車駕駛人，行車速度超過規定之最高時速20公里以上未
    滿40公里，在期限內到案聽候裁決者，最低處1,800 元罰鍰
    ，並記違規點數1 點，違反道路交通管理事件統一裁罰基準
    及處理細則所訂之違反道路交通管理事件統一裁罰基準表亦
    有明文。再按汽車駕駛人之行為有下列情形之一，當場不能
    或不宜攔截製單舉發者，得逕行舉發：七、經以科學儀器取
    得證據資料證明其行為違規；前項第七款之科學儀器應採固
    定式，並定期於網站公布其設置地點。但汽車駕駛人之行為
    屬下列情形之一者，不在此限：九、行車速度超過規定之最
    高速限或低於規定之最低速限；對於前項第九款之違規行為
    ，採用固定或非固定式科學儀器取得證據資料證明者，於一
    般道路須至少於100 公尺，於高速公路、快速公路須至少於
    300 公尺前，明顯標示之，同條例第7 條之2 第1 項第7 款
    、第2 項但書第9 款、第3 項亦有明定。
四、經查：
  (一)本件異議人甲○○於97年8 月1 日13時23分許，駕駛車牌號
    碼0753-TE 號自用小客車，在省道台21線北向310.3 公里處
    速限60公里路段，以時速83公里之速度行駛，超速23公里，
    而該地點之前方200 至300 公尺處（310.5 公里前方），設
    有速限60公里及「常有測速照相、請減速慢行」之警示牌，
    嗣為高雄縣政府警察局林園分局員警以雷達測速儀器拍照後
    以高縣警交字第NB0000000 號舉發違反道路交通管理事件通
    知書逕行舉發，異議人於應到案日期97年10月3 日前向原處
    分機關交通部公路總局高雄區監理所提出申訴，經高雄縣政
    府警察局林園分局於97年9 月23日以高縣林警裁字第097001
    2248號函覆，並於同年10月15日經原處分機關依道路交通管
    理處罰條例第40條第1 項規定，以高監自裁字第裁80-NB000
     0000 號違反道路交通管理事件裁決書裁罰1,800 元，並依
    道路交通管理處罰條例第63條第1 項第1 款規定記違規點數
    1 點等事實，有交通部公路總局高雄區○○○○○道路交通
    管理事件裁決書、移送書、送達證書、採證相片1 張、高雄
    縣政府警察局高縣警交字第NB0000000 號舉發違反道路交通
    管理事件通知號單、舉發機關97年9 月23日高縣林警裁字第
    0970012248號函、97年11月26日高縣林警裁字第0970015267
    號函所檢附之設置「常有測速照相、請減速慢行」警告標誌
    之現場照片2 張等在卷為證（見本院卷第2 、9 頁正反面、
    12頁正反面、21至24頁），是此部分之事實，自堪認定。
  (二)異議人雖以前揭情詞置辯，然查：
  1.本件警方舉發超速違規所使用之雷達測速儀器，係於97年4
    月28日經過經濟部標準檢驗局檢驗合格乙節，有效期限至98
    年4 月30日止一節，有舉發機關97年11月17日高縣林警裁字
    第0970014766號函及所檢附本案所使用之雷達測速儀器經濟
    部標準檢驗局檢驗合格證書1 份在卷可參（見本院卷第17、
    18頁），故本件雷射測速儀器所測得結果之準確性，應堪採
    認。
  2.道路交通管理處罰條例第7 條之2 第3 項固規定：「採用固
    定或非固定式科學儀器取得證據資料證明者，於一般道路需
    至少於100 公尺，‧‧‧，明顯標示之」，然衡諸該條文之
    立法意旨，其警告標誌之設置應係為預促汽車駕駛人注意減
    速，避免因速限或警示標誌距離舉發地點過短，使駕駛人反
    應不及而無從依速限行駛所由設，且以期駕駛人在避免受罰
    之心理下，達到依行車速限駕駛進而維護行車安全之最大效
    益，尚非謂如有舉發機關違反上開規定，駕駛人超速行駛之
    違規行為即應不罰，應甚明確。況本件異議人違規路段係在
    省道台21線北向310.3 公里處，在該處200 至300 公尺前（
    310.5 公里前方）之明顯處，確實設有速限60公里及「常有
    測速照相、請減速慢行」之警示牌，已如前述，尚與前開「
    於一般道路需至少於100 公尺前，明顯標示之」之規定無違
    。又本件舉發地點距該警告標誌約有200 至300 公尺之距離
    ，若以該路段最高速限時速60公里計算，上開舉發地點至設
    置標誌處之位移時間約為20秒，則一般駕駛人於行車速度高
    達83公里時，自看見警告標誌後，應可從容減速至法定速限
    ，並維持至架設採證儀器地點，依一般客觀而理性之駕駛人
    之通常標準綜合判斷，堪認本件舉發路段前200 至300 公尺
    處設置測速照相告示牌，尚在駕駛人合理可預期前方有測速
    照相之適當距離。況且行車時遵守使用限制之管制規則，本
    即用路人應有之法治觀念，有關在道路明顯處一定距離前設
    置警告標誌之規定，係民主國家基於法治國原則下，為符合
    人民之合理期待，維護其可能遭受處罰之預見可能性，所為
    之明確規範。因而，警察機關依法律之規定，設置「常有測
    速照相、請減速慢行」之警告標誌時，如其所設置距離，於
    駕駛人高速行駛中，尚未超乎一般駕駛人持續其「應遵守速
    限規定，否則將遭舉發」之預見可能性及注意能力時，即屬
    相當，應認異議人上開所辯洵屬無由，自不可採。
  3.又本件違規地點前200 至300 公尺處確實設有速限60公里及
    「常有測速照相、請減速慢行」之警示牌，是以異議人自無
    以本身未曾見聞，即質疑該等臨設警告標誌並不存在之理，
    又異議人既主張該違規地點路面交通狀況不佳，來往車輛多
    ，則異議人行經該處，更應遵守速限規定，減速慢行，始為
    正確，是異議人以其未曾見聞有「警告標誌」及以該路面交
    通狀況不佳，來往車輛多，質疑員警於此處測速，是否已先
    違法云云，亦無可採。故本件執勤警員對於異議人之上開違
    規超速行為之舉發，經核應無錯誤之疑慮。據此，足證異議
    人確有超速不遵公路管制規定之違規事實甚明。
五、綜上，原處分機關依職權裁處罰鍰1,800 元，並記違規點數
    1 點，該裁量權之行使，亦無裁量逾越或濫用之情事。因此
    ，原處分機關裁處尚無違誤，是本件異議為無理由，應予以
    駁回。
據上論斷，應依道路交通案件處理辦法第19條，裁定如主文。
中    華    民    國    97    年    12    月     8    日
                    交通法庭    法  官  曾子珍
以上正本證明與原本無異。
如不服本裁定，應於收受送達後5 日內向本院提出抗告狀。
中    華    民    國    97    年    12    月    9     日
                              書記官  王翌翔


司法院資訊處製作；財團法人民間司法改革基金會備份。
